臺灣高等法院刑事裁定
110年度聲再字第634號
再審聲請人
即受判決人  鄭宇哲


上列聲請人因詐欺等案件，對於最高法院110年度台上字第5409
號，中華民國110年11月11日第三審判決（最後事實審案號：本
院109年度上訴字第4246號，起訴案號：臺灣士林地方檢察署108
年度偵字第13092、15516號），聲請再審，本院裁定如下：
    主  文
再審及停止刑罰執行之聲請駁回。
    理  由
一、聲請意旨略稱：再審聲請人即受判決人鄭宇哲（下稱聲請人
    ）因詐欺案件，經最高法院以110年度台上字第5409號判決
    駁回上訴後確定，然因發現新證據，足認聲請人應受較輕刑
    度之判決，爰依刑事訴訟法第420條規定聲請再審，並於裁
    定准予再審時，停止聲請人刑罰之執行，理由如下：聲請人
    於第二審審理中已坦承犯行，且參與詐騙集團之情節輕微，
    第二審、原審法院就全部犯行均漏未依洗錢防制法第16條第
    2項、原審法院就附表1編號1部分亦未審酌組織犯罪防制條
    例第3條第1項但書規定減輕其刑。又聲請人犯案時，尚為就
    學學生，涉世未深，且父罹病，家中經濟均依賴聲請人，其
    因覓職遭人利用而涉案，然已坦承犯行，並與被害人達成和
    解，且無前科，原審未適用刑法第59條減輕其刑之規定。上
    開均有不適用法則之違法且屬於已存在未調查之事實云云。
二、按法院認為聲請再審之程序違背規定者，應以裁定駁回之，
    刑事訴訟法第433條前段定有明文。又再審係為確定判決認
    定事實錯誤所設之特別救濟程序，是聲請再審之對象應為「
    確定之實體判決」。法院受理聲請再審案件，首應調查聲請
    再審之對象是否為具有實體確定力之判決，如果屬之，始得
    進而為其他程序及實體上之審查。復案件經第三審法院為實
    體上之判決確定者，如有法定再審事由，雖依刑事訴訟法第
    426條第3項規定，除以同法第420條第1項第5款為原因者外
    ，由第二審法院管轄，但仍應以該第三審法院實體上之確定
    判決為聲請再審之對象，始屬適法，最高法院108年台抗字
    第563號刑事裁定參照。
三、經查：
　㈠觀諸聲請人提出之刑事再審狀（見本院卷第7頁）首載稱「原
    審股別：臺灣最高法院」、「原審案號：110年度台上字第5
    409號」，「為不服臺灣最高法院民國110年11月15日110年
    度台上字第5409號判決（下稱原審判決，聲證1），於法定
    期間內聲請再審事」，而聲請理由均與前開110年度台上字
    第5409號判決上訴意旨一致，同時亦僅附具最高法院110年
    度台上字第5409號判決繕本為聲請，是可認本件係就最高法
    院110年度台上字第5409號判決為再審聲請之對象。
　㈡聲請人前因加重詐欺等犯行，經本院以109年度上訴字第4246
    號判決，撤銷原判決處有期徒刑1年、1年1月、1年1月，應
    執行有期徒刑1年5月，嗣聲請人不服提起上訴，再經最高法
    院110年度台上字第5409號判決認：聲請人雖自白參與詐騙
    集團之犯罪組織及一般洗錢犯行，而第二審法院於量刑時，
    亦已將此自白參與犯罪組織及一般洗錢併參與程度之情事，
    列為量刑審酌事項，則無上訴意旨所指適用法則不當之違法
    可言；且有關量刑部分業已參酌犯罪之分工角色、參與程度
    、動機、目的、手段、家庭生活、工作情況、智識程度、業
    已償還被害人部分款項等一切情狀，而未適用刑法第59條量
    刑等，其採證認事及量刑職權之適法行使，上訴意旨猶任指
    原判決有理由不備或矛盾及不適用法則之違法，非合法之第
    三審上訴理由，而上訴違背法律上之程式等情，依刑事訴訟
    法第395條前段駁回上訴確定（參見原確定判決第2至4頁）
    ，上開最高法院110年度台上字第5409號判決並未就審究聲
    請人被訴犯罪如何取捨證據及認事用法，為不具實體確定力
    之程序判決，有本院被告前案紀錄表及最高法院110年度台
    上字第5409號判決可查，是前開最高法院110年度台上字第5
    409號之判決並非實體判決，依據上述規定及說明，該程序
    判決自不得作為聲請再審之對象，故聲請人對最高法院110
    年度台上字第5409號確定判決聲請再審，不合法律上之程式
    ，且無從補正，應予駁回。
四、末按聲請再審之案件，除顯無必要者外，應通知聲請人及其
    代理人到場，並聽取檢察官及受判決人之意見。但無正當理
    由不到場，或陳明不願到場者，不在此限。前項本文所稱「
    顯無必要者」，係指聲請顯屬程序上不合法且無可補正或顯
    無理由而應逕予駁回，刑事訴訟法第429條之2、法院辦理刑
    事訴訟案件應行注意事項第177條之4定有明文。本件再審聲
    請顯與法定程序不符且無從補正，而應逕予駁回，依前開說
    明及刑事訴訟法第429條之2之立法意旨，本院認無通知聲請
    人到場並聽取其意見之必要，附此敘明。
據上論斷，應依刑事訴訟法第433條前段，裁定如主文。
中　　華　　民　　國　　110 　年　　12　　月　　17　　日
                  刑事第十一庭  審判長法　官  張江澤
                                      法　官  章曉文
                                      法　官  郭惠玲
以上正本證明與原本無異。
如不服本裁定，應於收受送達後五日內向本院提出抗告狀。
                                      書記官  湯郁琪
中　　華　　民　　國　　110 　年　　12　　月　　23　　日